【裁判字號】    92,上訴,1809
【裁判日期】    921225
【裁判案由】    違反槍砲彈藥刀械管制條例
【裁判全文】
臺灣高等法院臺中分院刑事判決                  九十二年度上訴字第一八九號
    上  訴  人
    即  被  告  丙○○
    指定辯護人 本院公設辯護人  乙○○
右上訴人因違反槍砲彈藥刀械管制條例案件，不服臺灣南投地方法院九十二年度訴字
第二０二號中華民國九十二年八月二十一日第一審判決（起訴案號：臺灣南投地方法
院檢察署九十二年度偵字第一三八０號），提起上訴，本院判決如左：
    主      文
原判決撤銷。
丙○○未經許可，寄藏改造模型槍枝，處有期徒刑參年，併科罰金新臺幣參拾萬元，
罰金如易服勞役，以罰金總額與陸個月之日數比例折算。扣案之仿造德國ＲＥＣＫ廠
製九二型口徑八ｍｍ之模型槍換裝土造金屬槍管而成之改造模型槍壹把（槍枝管制編
號0000000000）、仿ＧＬＯＣＫ廠十七型半自動手槍製造之玩具手槍換裝
土造金屬槍管而成之改造手槍貳把（槍枝管制編號0000000000、0000
000000）、九ｍｍ制式子彈玖顆、彈匣肆只沒收之。
    事      實
一、丙○○明知手槍及子彈均係管制物品，未經許可不得持有、寄藏，竟於民國九十
    二年二月中旬間某日清晨，在其位於南投縣埔里鎮○○路六四號住宅內，受其友
    人林獻強（業於九十二年二月二十六日死亡）之託，代為寄藏列為管制具有殺傷
    力之改造德國ＲＥＣＫ廠製九二型口徑八ｍｍ之模型槍換裝土造金屬槍管而成之
    改造模型槍一把（槍枝管制編號0000000000）、仿ＧＬＯＣＫ廠十七
    型半自動手槍製造之玩具手槍換裝土造金屬槍管而成之改造手槍二把（槍枝管制
    編號0000000000、0000000000）、九ｍｍ制式子彈九顆、
    土造子彈一顆及不具殺傷力之子彈一顆，並將上開管制之槍彈，藏置在南投縣埔
    里鎮○○路六四號現居處內，而未經許可，寄藏可發射子彈具有殺傷力之改造手
    槍及子彈。嗣於九十二年三月二十七日下午十四時許，為警在其上開現居處查獲
    ，並扣有前述具殺傷力之改造手槍三支、彈匣四只及子彈十一顆（其中一顆無殺
    傷力）。
二、案經台中市警察局第三分局報請台灣南投地方法院檢察署檢察官偵查起訴。
    理      由
一、訊據被告丙○○對於林獻強在右開時、地將扣案之槍、彈藏放在其住宅內之事實
    固已坦承不諱，但否認有何寄藏槍、彈之不法犯意，並於原審辯稱：當時林獻強
    有跟我說要寄放東西，但我不知道他所寄放為槍械；於本院辯稱；林獻強來伊住
    處時已是半夜，他說東西要寄放，伊問他何物，林獻強吞吞吐吐沒有說，伊實不
    知是何物云云。惟查：
  (一)警方持法官核發之搜索票於九十二年行二十七日前往被告位於南投縣埔里鎮○○
    路六十四住處搜查時，在被告住處內確有查獲改造槍枝三支、子彈十一顆、彈匣
    四個等物，此有台灣南投地方法院搜索票、台中市警察局第三分局搜索扣押筆及
    上開槍、彈及彈匣扣案可資佐證（九十二年度偵字第一三八０號卷第四十五頁）
    ，且扣案之槍、彈經送內政部警政署刑事警察局鑑定結果以：其中槍枝管制編
    號0000000000，係德國ＲＥＣＫ廠製九二型口徑八ｍｍ模型槍換裝土
    造金屬槍管而成之改造模型槍一把，雖其保險功能無法發揮，惟不影響擊發功能
    ，可擊發適用之子彈、認具殺傷；槍枝管制編號：0000000000、0
    000000000槍枝二枝，係仿ＧＬＯＣＫ廠十七型半自動手槍製造之玩具
    手槍換裝土造金屬槍管而成之改造手，機械性能良好，可擊發適用之子彈，認具
    殺傷力；子彈十一顆，其中九顆、口徑９．０ｍｍ，彈底標記六顆「９３  ０
    １」；三顆為「９３  ９９」，認均係口徑９．０ｍｍ之制式子彈，均具有殺傷
    力，另一顆土造子彈，經實際試射，可擊發，亦具殺傷力，其餘一顆未具底火，
    無殺傷力，此有該局九十二年三月二十八日刑鑑字第○九二○○五○一五一號鑑
    驗通知書在卷足憑（九十二年偵字第一三八０號卷第八十九頁～一００頁、原審
    卷第二十五頁～三十六頁）。
  (二)被告於九十二年三月二十七日下午十七時二十分許在台中市政府警查局第三分局
    勤工派出所所製作之警訊時即坦承「（問：阿強為何會將槍枝寄藏你住處而不自
    己藏放）答：他當時告訴我說我住的地方比較偏僻不易被發現，所以就將槍枝託
    我保管藏放，並說過幾天他就會來取」（見前開偵查卷第三十一頁背面），雖其
    於翌日之警局筆錄旋即否認明知係槍、彈而受寄放之情，改稱「（林獻強）於九
    十二年二月十日至我住處南投縣埔里鎮○○路六十四號找我拿了兩個手提袋一大
    一小，告訴我要暫時放在我這裏，當時我問他是什麼東西他就吞吞吐吐，就說放
    在我這裏幾天就好，於是我就跟他說那就放到倉庫裡，他就將手提袋放在倉庫之
    椅子上就離開了、過了兩天約同月十二日中午我午覺醒來時就去拿那兩個手提袋
    打開來看才知道是槍枝」（同前偵卷第三十二頁），迨至檢察官初訊時又稱「一
    天半夜，朋友林獻強說寄放在我這裏，當時我不知是槍，他說過二天後來取走，
    之後，他沒來，我才將巷袋內東西取出來看，才發現是槍。我有託二個朋友找他
    ，朋友娟姐和阿強女朋友認識，我有託他告訴阿強來取走，後來朋友告訴我，阿
    強因槍戰去世，我是請他自己去放到倉庫，我不知袋內是槍」（見偵查卷第七十
    頁）；於原審調查時初雖稱「是九十二年三月九日才知道那是槍，九日中午我起
    床後到倉庫間發現『阿強』沒將東西拿走，二月間當晚『阿強』拿東西來時，我
    知道他是拿一個藍灰色的袋子裝的東西，三月九日我起床我就去一家『阿強』常
    去的ＫＴＶ，並問店內人員『阿強』有無來過，那個人跟我說『阿強』被人打死
    了，我才知道阿強已在槍戰中死亡，當天我回家後打開袋子後，才發現是槍跟子
    彈，我仍將其收好，並置於原置放處，後來我有找朋友，希望能找到阿強的朋友
    ，並能將東西取走，可是都沒有消息，後來警察就來了。」；但經原審提示偵訊
    筆錄時，旋翻異前詞，改口稱：「二月二十三日我是發現東西沒拿走，我有打開
    拉鍊，發現裡面塞報紙，我有用手撥，發現好像是槍枝，我將袋子蓋起後，我就
    去高雄了，我會離開是因為我不想惹麻煩」（原審卷第七十六頁～七十七頁）；
    核被告自九十二年三月二十八日警訊、偵查及原審審理時，就其何時查悉系爭槍
    彈及該段期間去處，先後供述內容迴異，是否足採已非無疑，再參以被告於警局
    及本院審理時一致供稱：阿強拿槍、彈至伊家時，伊有問他是何物，阿強就吞吞
    吐吐等語，惟被告係一富有社會經驗之成年男子，於質問林獻強之際，見林獻強
    語多保留、不敢直言，心中必起疑心，竟然未進一步詢明並探看究竟是何物，即
    率然提供自己私人之住處供人寄放不明之之物品，此與經驗法則及人情事理不合
    ，況被告既自承與林獻強有七、八年之交情、且無仇恨（警訊筆錄第三十三頁正
    面）；而槍、彈係具有強大火力之危險物品，並為管制之違禁物，林獻強為免波
    及被告，使被告無端受累，於寄放之初，衡情必已明白告知所寄放者係槍、彈，
    並徵得被告同意後方行寄放，自無惡意隱瞞以陷友人於不義之理，故本院綜合上
    情，認以被告第一次之警局筆錄所言林獻強於寄放之初，即知係槍彈較為可採，
    其事後改稱是事後才知情，核屬避重之詞，不足採信。
  (三)雖被告於原審又聲請訊問證人吳秀月，證明伊不知林獻強所寄放者係槍枝，然經
    原審當庭隔離訊問證人吳秀月，據其結證稱「（法官問：何人說要將東西放在儲
    藏室？）答：是『阿強』說的，不是被告說的。（法官問：後來東西如何放儲藏
    室？）答：『阿強』自己放了之後，『阿強』又回來跟被告說，東西放在儲藏室
    ，後來『阿強』就走了，我沒看到『阿強』拿什麼東西，我也不知道他拿了幾包
    。」等語明確，核與被告所稱「當時『阿強』叫我開門，我跟他說不方便，他站
    在窗邊跟我對話，我當時很愛睏，阿強說有東西要放我這邊，我問他是什麼東西
    ，他跟我說不是很重要的東西，我就跟他說，不然對面有倉庫間，你就放那邊就
    好了，阿強就說好，他自己就拿去放，並走了，他並沒有回來再跟我說甚麼話」
    （原審第六十八～六十九頁）；核其二人對於「當初是何人稱將系爭槍彈放置於
    倉庫，及林獻強放置系爭槍彈後有無再回來與被告談話」，彼此供述內容互異，
    觀之被告於檢察官庭訊時又曾自陳，「（檢察官問：何人可以證明槍枝是林獻強
    的）沒有」（見偵查卷第七十頁），可見證人吳秀月於當時是否在場，殆非無疑
    ，況證人吳秀月既稱伊沒有起來看（原審卷第六十八頁）；可見其證詞之內容無
    法排除是事後聽聞自被告之詞，另證人丁○○雖證稱被告曾要其打電話給林獻強
    ，但其已坦稱不知何事（本院卷第六十五頁）；是其二人之證詞均不足採為被告
    有利之認定。
二、綜上本件被告受寄為人藏放槍、彈之犯罪事實，已有扣案之槍、彈及彈匣、鑑定
    書分別扣案及附卷可稽，核與被告第一次之警詢自白相符，且如被告無為林獻強
    藏放槍彈之犯意，又何以長期供其藏放之理，本件被告罪證已甚明確，被告空言
    辯稱伊不知情，事後犯行已堪認定。
三、核被告所為，係犯槍砲彈藥刀械管制條例第十條第四項、第十一條第四項之未經
    許可寄藏改造模型槍，及未經許可寄藏可發射子彈具有殺傷力之改造槍枝，及同
    條例第十二條第四項之未經許可寄藏子彈罪。被告係以一寄藏行為，同時觸犯上
    述三罪，為想像競合犯，應從一重之未經許可寄藏改造模型槍罪處斷，原審因之
    予以論科固非無見，但其於理由內說明應從一重之改造模型槍處斷，主文只論以
    「具有殺傷力之槍枝」，未臻明確，且本案扣案之子彈原有十一顆，另扣有彈匣
    四只，其中土造子彈一顆業經試射而失其效力，自不得以違禁物宣告沒收，原審
    誤為沒收之諭知，已有未洽，另一顆子彈因不具底火而不具殺傷力，原審漏未於
    判決內說明該顆子彈是否具有殺傷力，就屬於槍枝一部分之彈匣也漏未諭知沒收
    ，亦有未洽，被告上訴意旨否認犯罪固無足取，但原審判決既有可議之處，即屬
    無可維持，應予撤銷，並審酌被告寄藏改造槍枝、子彈，數量、期間及為人藏放
    槍彈，具有嚴重危害社會治安之潛在危險性，及其犯罪動機、目的、手段、犯後
    曾坦承犯行非無悔意等一切情狀，處以如主文第二項所示之刑，並就罰金部分諭
    知易服勞役之折算標準。扣案之改造德國ＲＥＣＫ廠製九二型口徑八ｍｍ之模型
    槍換裝土造金屬槍管而成之改造模型槍一把（槍枝管制編號000000000
    0）、仿ＧＬＯＣＫ廠十七型半自動手槍製造之玩具手槍換裝土造金屬槍管而成
    之改造手槍二把（槍枝管制編號0000000000、0000000000
    ）、九ｍｍ制式子彈九顆、及彈匣四只，均為違禁物，應依刑法第三十八條第一
    項第一款宣告沒收，土造子彈一顆已經試射、失其效用，另子彈一顆不具殺傷力
    ，均不予沒收，併此敘明。
據上論結，應依刑事訴訟法第三百六十九條第一項前段、第三百六十四條、第二百九
十九條第一項前段、槍砲彈藥刀械管制條例第十條第四項、第十一條第四項、第十二
條第四項、刑法第十一條前段、第五十五條、第四十二條第三項、第三十八條第一項
第一款，判決如主文。
本案經檢察官甲○○到庭執行職務。
中      華      民      國      九十二  年      十二    月      二十五  日
                                臺灣高等法院臺中分院刑事第七庭
                                      審判長法  官  林  榮  龍
                                            法  官  江  錫  麟
                                            法  官  謝  說  容
右正本證明與原本無異。
如不服本判決應於收受送達後十日內向本院提出上訴書狀，其未敘述上訴之理由者並
得於提起上訴後十日內向本院補提理由書（均須按他造當事人之人數附繕本）。
                                            書記官  金  珍  華
中      華      民      國      九十二  年      十二    月      三十    日
附錄論罪科刑條文：
槍砲彈藥刀械管制條例第十條第四項：
未經許可，持有、寄藏或意圖販賣而陳列第一項之改造模型槍者，處三年以上十年以
下有期徒刑，併科新臺幣七百萬元以下罰金。
槍砲彈藥刀械管制條例第十一條第四項：
未經許可，持有、寄藏或意圖販賣而陳列第一項所列槍砲者，處一年以上七年以下有
期徒刑，併科新臺幣七百萬元以下罰金。
槍砲彈藥刀械管制條例第十二條第四項：
未經許可，持有、寄藏或意圖販賣而陳列子彈者，處五年以下有期徒刑，併科新台幣
三百萬元以下罰金。
                                                                        Ａ


司法院資訊處製作；財團法人民間司法改革基金會備份。
